【裁判字號】    97,重訴,294
【裁判日期】    990324
【裁判案由】    侵權行為損害賠償
【裁判全文】
臺灣臺南地方法院民事判決             97年度重訴字第294號
原      告  丙○○
訴訟代理人  黃翎芳律師
複  代理人  甲○○
被      告  乙○○
訴訟代理人  張文嘉律師
被      告  富美紙器股份有限公司
法定代理人  丁○○
上列當事人間請求侵權行為損害賠償之刑事訴訟附帶民事訴訟事
件，經本院刑事庭裁定（97年度重附民字第20號）移送前來，本
院於民國99年3月10日言詞辯論終結，判決如下：
    主      文
被告應連帶給付原告新臺幣壹佰壹拾貳萬壹仟參佰伍拾玖元及自
民國97年11月2日起至清償日止， 按週年利率百分之五計算之利
息。
原告其餘之訴駁回。
訴訟費用由被告連帶負擔十分之一，其餘由原告負擔。
本判決原告勝訴部分於原告以新臺幣參拾捌萬元供擔保後，得假
執行；但被告如於假執行標的物拍定、變賣或其他財產權假執行
程序終結前，以新台幣壹佰壹拾貳萬壹仟元為原告預供擔保後，
得免為假執行。原告其餘假執行之聲請駁回。
    事實及理由
一、按訴狀送達後，原告不得將原訴變更或追加他訴，但擴張或
    減縮應受判決事項之聲明者，不在此限， 民事訴訟法第255
    條第1項第3款定有明文。本件原告起訴時請求「被告應連帶
    給付原告新臺幣（下同）18,270,342元，及自起訴狀繕本送
    達被告翌日起至清償日止， 按年息百分之5計算之利息」，
    嗣於民國98年8月5日具狀減縮其請求為「被告應連帶給付原
    告6,532,489元， 及自起訴狀繕本送達被告翌日起至清償日
    止，按年息百分之5計算之利息」， 核屬不變更訴訟標的而
    減縮應受判決事項之聲明，與上開規定相符，應予准許。
二、原告起訴主張略以：
（一）被告乙○○為被告富美紙器股份有限公司（以下簡稱富美
      公司）副廠長，平日於富美公司亦協助駕駛堆高機卸貨工
      作，為從事業務之人，原告丙○○於95年12月21日上午12
      時30分許，駕駛車牌號碼９１１－ＨＧ之平板車以紙捲互
      相堆疊成二層固定方式，載運29捲紙捲（每捲紙捲輕者約
      七百公斤、重者約一千公斤不等）共計總重約25公噸，至
      富美公司位於臺南縣仁德鄉○○路86號之廠房並進行自平
      板車上將紙捲卸貨作業程序【即由原告站在平板車上負責
      調整上下層紙捲滑動及夾取之順序，並由富美公司之人員
      駕駛堆高機夾取平板車下層紙捲之最後方的一個紙捲後，
      並俟原告調整上層紙捲滑動至下層後，始將堆高機駛離將
      紙捲放置定位】，詎被告謝端雲在富美公司廠房內駕駛堆
      高機協助原告卸貨之際，本應注意其未依勞工安全衛生教
      育訓練規則之相關規定接受訓練單位駕駛堆高機特殊作業
      安全衛生教育訓練，依法不得駕駛堆高機，且依其於富美
      公司任職多年之工作經驗且身任副廠長職，亦無不能注意
      之情事，詎其明知並未接受取得荷重在一公頰以上之堆高
      機操作人員訓練合格，仍逕自駕駛堆高機協助卸貨，復未
      注意駕駛堆高機應注意前方狀況、及站在平板車上之原告
      、現場工作人員之安全、及前揭之作業程序流程，於原告
      站在平板車上進行卸貨，並先由富美公司廠長駕駛堆高機
      先夾取平板車下層紙捲之最後方一個紙捲（以下簡稱紙捲
      （Ａ））離去後，接續由被告乙○○駕駛堆高機夾取平板
      車下層紙捲（Ｂ）【原位於紙捲（Ａ）之上層紙卷（Ｂ）
      即順勢滑落下層最後方，原告並持長鐵條欲將紙捲（Ｂ）
      及其前方之紙捲（以下簡稱紙捲（Ｃ））慢慢往後推移，
      除可阻擋紙捲（Ｃ）上層之紙捲（以下簡稱紙捲（Ｄ））
      順勢慢慢滑落下層外，並可便利嗣由被告乙○○駕駛之堆
      高機夾取下層最後方之紙捲（Ｂ）】，詎被告謝端雲於夾
      取紙捲（Ｂ）後，本應注意須俟原告調整上層紙捲（Ｄ）
      順勢慢慢滑落下層，始能將堆高機駛離，而依當時並無不
      能注意之情形，而疏未注意站立於前開平板車上紙捲之原
      告尚未調整上層紙捲滑落下層完畢，便將紙捲（Ｂ）迅速
      往後夾移，致原告重心不穩而自該平板車上摔落趴在地上
      ，斯時置於平板車上的紙捲（Ｃ），因缺乏任何阻檔再加
      之上層紙捲（Ｄ）之重量下壓推擠下，隨即順勢往平板車
      後方滾動，而將自車後滑落之際，被告謝端雲亦應注意，
      於駕駛堆高機迅速趨前向平板車行駛，靠近平板車後方，
      有自平板車上滑落正趴在地面之原告，且於當時情形亦無
      不能注意，即駕駛尚夾住紙捲（Ｂ）之堆高機迅速趨前行
      駛，並即時將紙捲（Ｃ）阻檔於平板車上而避免紙捲（Ｃ
      ）自平板車上滑落壓傷正趴在地面之原告，然被告乙○○
      於駕駛堆高機行駛中，未注意正趴在地面之原告，使堆高
      機之右前車輪輾過原告之右手，致原告受有右手輾傷、食
      、中指截肢、左肘肱骨頭小片骨折等傷害，而其中食指及
      中指截肢之傷害更達嚴重減損一肢之機能之重傷害程度（
      以下簡稱系爭傷害事故）。
（二）按「因犯罪而受損害之人，於刑事訴訟程序得附帶提起民
      事訴訟，對於被告及依民法負賠償責任之人，請求回復其
      損害。」、「受僱人因執行職務，不法侵害他人之權利者
      ，由僱用人與行為人連帶負損害賠償責任。」刑事訴訟法
      第487條、民法第188條第l項分別定有明文。 次按「因故
      意或過失，不法侵害他人之權利者，負損害賠償責任。違
      反保護他人之法律，致生損害於他人者，負賠償責任。」
      、「不法侵害他人之身體或健康者，對於被害人因此喪失
      或減少勞動能力或增加生活上之需要時，應負損害賠償責
      任。」、「不法侵害他人之身體、健康、名譽、自由、信
      用、隱私、貞操，或不法侵害其他人格法益而情節重大者
      ，被害人雖非財產上之損害，亦得請求賠償相當之金額。
      」民法第184條、第193條第 l項、第195條第l項分別定有
      明文。
（三）再按「雇主對荷重在一公噸以上之堆高機操作人員，應使
      其接受特殊作業安全衛生教育訓練」勞工安全衛生訓練規
      則第14條第1項第2款定有明文，則未依勞工安全衛生教育
      訓練規則之相關規定接受訓練單位駕駛堆高機特殊作業安
      全衛生教育訓練人員，依法不得駕駛堆高機，且駕駛堆高
      機應注意前方狀況及現場工作人員之安全；又如前術自平
      板車上之卸貨作業程序流程，可知於卸貨時由富美公司之
      人員駕駛堆高機夾取平板車下層紙捲之最後方的一個紙捲
      後，須俟原告調整上層紙捲滑動至下層並停止紙捲滑動後
      ，始得將堆高機駛離將紙捲放置定位之卸貨流程，此均為
      富美公司人員駕駛堆高機協助卸貨時，所應注意之事項。
      詎被告乙○○在富美公司廠房內駕駛堆高機協助卸貨時，
      本應注意揭事項，且被告乙○○身為富美公司副廠長，依
      當時情形並無不能注意之情事，詎疏於注意其未受駕駛堆
      高機之前揭訓練，即逕自駕駛堆高機，且於駕駛堆高機卸
      貨，未至原告調整上層紙捲滑落下層完畢，便將紙捲（Ｂ
      ）迅速往後夾移，復因見紙捲（Ｃ）即將滾落，為避免壓
      到趴躺於地面不及閃避之原告，乃駕駛堆高機前去阻檔紙
      捲（Ｃ），右前車輪因而不慎碾壓原告之右手掌，致伊受
      有前揭傷勢，被告謝端雲自有過失甚明，且其過失行為與
      原告之受有上開傷害間，亦有相當因果關係，應堪認定。
      又被告富美公司身為僱用人，明知被告乙○○無受駕駛堆
      高機之訓練卻授權被告謝端雲駕駛，已有過失，且對於上
      開卸貨流程卻無提供相關安全措施，例如就原告給予腰部
      綑綁繩索之設備，即被告富美公司就上開事宜均未盡選任
      及監督業務執行之責，因此被告乙○○、富美公司依上開
      法文均為負賠償責任之共同侵權人。
（四）原告因被告等業務上過失之侵權行為受有如下之損害：
    1.喪失勞動能力之金額合計為5,523,695元：
      原告本係靠行於榮成紙業股份有限公司之自營作業者，往
      往需駕駛平板車等四處送貨，卻因本件意外造成原告因此
      受有右手之食、中指截肢之重傷害，除無法再為工作即開
      車送貨外，日常生活瑣事不容易自理，日後亦必須以義肢
      輔助。對原告而言，右手二指截肢形同殘廢，無法再為原
      本之工作，致當初投入之成本心血皆付諸東流。又原告受
      傷時為47歲，每月平均營收為113,778元， 以11萬計算，
      此有榮成紙業股份有限公司95年 8月至11月營收發票可憑
      。依國稅局同業利潤標準汽車貨運毛利率32％計算扣除成
      本，則原告每月淨利應為35,200元，而本件如無被告等之
      過失行為，造成原告之重傷害，原告應可自47歲再工作至
      65歲，尚可工作年數為18年，依霍夫曼計算法扣除中間利
      息，計算一次給付之金額為5,523,695元【計算式：35,20
      0×12×13.0000000＝5,523,695（小數點以下四捨五入）
      】。若鈞院認原告此等情形仍須適用殘廢等級計算而非全
      殘，則參勞工保險條例第53條附表所載「一手食指及其他
      任何手指共有二指殘缺者」，殘缺等級為十級殘廢，減少
      勞動能力為46.14％。 依霍夫曼計算法扣除中間利息，計
      算一次給付之金額為2,548,633元【計算式：35,200×12
      ×13.0000000×46.14％＝2,548,633】。
    2.增加生活上之需要8,794元：
      原告受傷後隨即經救護車送往奇美醫院急救，住院數日後
      出院，出院後均在人和堂中醫診所進行手術後之復健，相
      關費用如下：
      (1)奇美醫院部分：6,144元（82＋6,038＋24＝6,144）。
      (2)人和堂中醫診所部分：2,650元。
    3.精神慰撫金100萬元：
      原告正值壯年，即將邁入人生之精華階段，自營之事業亦
      即將開始起飛營收，遽遭逢此巨變，造成原告終生手指殘
      缺，除有礙觀瞻外，且無法再為原告之職業，至今仍待業
      中，投入之事業均白費心血。受到如此重傷害，實令原告
      身體及精神上均感到莫大之痛苦，對原告之家屬而言，身
      心煎熬亦是不可言喻。
（五）並聲明：
    1.被告應連帶給付原告6,532,489元，及自起訴狀繕本送達
      被告翌日起至清償日止，按年息百分之5計算之利息。
    2.訴訟費用由被告連帶負擔。
    3.願供擔保，請准宣告假執行。
三、被告抗辯略以：
（一）刑事判決認定之事實與真正之事實並未完全相符。原告從
      平板車上跌落地面後，有一紙捲亦從平板車上掉落地面，
      該掉落地面之紙捲之角緣從原告右手之食指、中指、無名
      指、小指與接近掌心之部位壓下，導致右手食指、中指、
      無名指、小指接近掌心之部位呈現粉碎性骨折，原告於附
      帶民事起訴狀亦係主張其右手遭跌落之紙捲碾過，足証確
      有一紙捲從平板車掉落地上，但刑事判決則未為此認定，
      顯見刑事判決認定事實有誤。
（二）刑事判決認定原告之右手遭被告乙○○所駕駛堆高機之右
      前輪輾過，惟原告之右手若遭堆高機之車輪輾過，則絕不
      會僅食指、中指、無名指、小指與接近掌心之部位呈現粉
      碎性骨折，若上述部位遭堆高機之車輪輾過，則全部食指
      、中指、無名指、小指，或全部手掌甚至手腕部位，亦必
      會因遭車輪輾過而呈現粉碎性骨碎，而絕不可能僅介於中
      間之食指、中指、無名指、小指接近掌心之部位呈現粉碎
      性骨折，在上方之食指、中指、無名指、小指接近末端部
      位或在下方之掌心、手腕部位則均毫髮無損，故由此顯可
      証明原告右手之受傷非遭堆高機之車輪輾過所致，而係因
      遭跌落紙捲之角緣壓傷所致。
（三）被告乙○○駕駛之堆高機夾取一個紙捲後，在平板車上之
      其他紙捲隨之發生移動，原告穿拖鞋站在紙捲上方，導致
      站立不穩，加上原告太大意，以為其載運紙捲已有多年經
      驗，因而未在平板車上放置阻擋器，防止紙捲掉落地面，
      故原告從平板車上跌落地面及紙捲掉落地面，原告實均有
      過失。
（四）被告乙○○從平板車上夾取一個紙捲後，將堆高機往後移
      動，同一時間發生平板車上紙捲滑動、原告從紙捲上跌落
      地面、一個紙捲掉落地面及另一個紙捲滑到平板車後方之
      情形，當時幸好被告乙○○駕駛之堆高機僅後退甚小距離
      ，以致從平板車後方滑動之紙捲夾在堆高機與平板車車尾
      之間而未掉落地上，而當時原告正好趴在地上，如重達七
      百公斤至一千公斤之紙捲壓在原告身上，則原告必有死亡
      之虞，刑事判決認被告乙○○當時為防止滑動之紙捲掉落
      壓到原告而將堆高機往前移動，以致堆高機右前車輪輾到
      原告右手，然當時被告乙○○駕駛之堆高機尚未來得及往
      前移動，紙捲即已夾在堆高機與平板車車尾間，並非因被
      告乙○○將堆高機往前移動始夾住將掉落之紙捲，故原告
      之右手並非遭被告乙○○所駕駛堆高機之車輪輾過以致受
      傷。
（五）被告乙○○苟如刑事判決所認定，見紙捲滑動將掉落時，
      迅速駕駛堆高機趨前靠近平板車尾部，將掉落中之紙捲夾
      在堆高機與平板車尾部間，以免捲掉落壓在原告身上，則
      被告乙○○在千鈞一髮之際為救原告，縱使不慎壓到原告
      右手，亦難認有何過失。
（六）對於原告請求之項目及數額抗辯如下：
    1.原告以95年8月至11月發票平均額計算其月平均收入不合
      理。
    2.原告請求100萬元之慰撫金顯然過高。
    3.原告至少應負百分之五十過失責任。
    4.汽車貨運業淨利率為8％，原告依32％計算淨利不合法。
    5.原告不能工作損失計算至65歲顯然偏高，算至60歲實較合
      理。
（七）並聲明：
    1.原告之訴駁回。
    2.訴訟費用由原告負擔。
    3.如受不利判決，願供擔保，請准宣告免為假執行。
四、得心證之理由：
（一）原告主張因系爭傷害事故致受傷等情，業據提出臺灣臺南
      地方法院檢察署（以下簡稱台南地檢署）起訴書、臺灣臺
      南地方法院刑事判決、臺灣高等法院臺南分院刑事判決、
      財團法人奇美醫院診斷證明書、臺南縣消防局執行救護服
      務證明、醫藥費收據等件為憑，復為被告所不爭執，而被
      告乙○○因前開業務上之過失傷害人之行為，業經臺灣高
      等法院臺南分院以97年度上易字第821號判處 「被告乙○
      ○從事業務之人，因業務上之過失致人受重傷，處有期徒
      刑陸月，如易科罰金，以新臺幣臺仟元折算壹日；減為有
      期徒刑參月，如易科罰金，以新臺幣壹仟元折算壹日」在
      案，亦有前開刑事卷可稽。是原告此部分主張，堪信為真
      實。
（二）原告復主張被告乙○○駕駛堆高機之右前輪不慎輾過其右
      手掌，因而受有右手輾傷、食指、中指截肢等傷害等語，
      被告乙○○則抗辯原告所受之前揭傷害，係遭平板車上直
      接掉落下之紙捲角緣碾壓所致云云。經查：證人即奇美醫
      院主治醫師楊振於台南地檢署調查時證稱「（問：95年12
      月21日，原告送至奇美醫院急診時是否由你負責診治？）
      當天手術是由我負責，因為原告的右手掌壓碎的很嚴重；
      （問：手術過程中，你有無詢問原告，他的傷勢如何造成
      ？）我一看就知道是被重物壓傷；（問：原告的傷勢有無
      可能是輪胎所造成？）當時他的右手掌背面除了被壓碎外
      ，還有摩擦的傷痕，摩擦的傷痕有可能是因為被輪胎輾過
      ，所以才有摩擦的痕跡，因為如果只是直接遭重物由上而
      下墜落重擊，不會有摩擦的現象；（問：你剛才所述，原
      告的右手掌有摩擦的痕跡情形為何？）以往到我們醫院診
      治的病人，很多都是被工廠的皮帶捲入機械中，除了手指
      骨頭斷裂，手掌也會有摩擦的痕跡，原告手掌的背面就是
      有這種摩擦的痕跡，代表有遭輾壓過的情形；（問：如果
      堆高機前方夾著紙捲，重量約七百至一千公斤，原告被該
      車壓過，食指、中指是否會全部碎裂？）會」等語，復觀
      原告所提出其於治療時所拍攝之照片所示，亦可明顯看出
      原告右手掌背面確有遭重物碾壓之摩擦痕跡，益徵原告所
      受前揭傷勢，係遭被告乙○○駕駛堆高機於行進中輾過所
      造成。是被告乙○○抗辯原告之傷係遭平板車上直接掉落
      下之紙捲角緣碾壓所致云云，尚難憑採。則原告主張被告
      乙○○駕駛堆高機之右前輪不慎輾過其右手掌，因而受有
      右手輾傷、食指、中指截肢等傷害等情，為可採信。
（三）按「雇主對荷重在一公噸以上之堆高機操作人員，應使其
      接受特殊作業安全衛生教育訓練」，勞工安全衛生訓練規
      則第14條第1項第2款定有明文，則未依勞工安全衛生教育
      訓練規則之相關規定接受訓練單位駕駛堆高機特殊作業安
      全衛生教育訓練之人員，依法不得駕駛堆高機，且駕駛堆
      高機應注意前方狀況及現場工作人員之安全。被告乙○○
      在富美公司廠房內駕駛堆高機協助卸貨時，原應注意其未
      依勞工安全衛生教育訓練規則之相關規定接受訓練單位駕
      駛堆高機特殊作業安全衛生教育訓練，依法不得駕駛堆高
      機，且駕駛堆高機應注意前方狀況及現場工作人員之安全
      ，依當時又無不能注意之情形，竟疏於注意，右前車輪因
      而不慎輾壓原告之右手掌，致發生系爭傷害事故，被告乙
      ○○自有過失甚明，且其過失行為與原告受有上開傷害間
      ，亦有相當因果關係，縱原告亦有疏未注意被告乙○○已
      夾取紙捲向後移動，而自該平板車上摔落趴在地上之過失
      ，並無礙於被告過失行為之成立。是被告辯稱就系爭傷害
      事故之發生並無過失云云，自難憑採。從而，原告主張被
      告乙○○應依侵權行為法律關係，對原告負損害賠償責任
      ，自堪採信。
（四）次按因故意或過失，不法侵害他人之權利者，負損害賠償
      責任；受僱人因執行職務，不法侵害他人之權利者，由僱
      用人與行為人連帶負損害賠償責任，民法第184條第1項前
      段、第188條第1項前段分別定有明文。不法侵害他人之身
      體或健康者，對於被害人因此喪失或減少勞動能力或增加
      生活上之需要時，應負損害賠償責任；不法侵害他人之身
      體、健康、名譽、自由、信用、隱私、貞操，或不法侵害
      其他人格法益而情節重大者，被害人雖非財產上之損害，
      亦得請求賠償相當之金額， 民法第193條第1項、第195條
      第1項前段亦定有明文。 本件被告乙○○對於原告應負侵
      權行為損害賠償責任，已如前述，而被告富美公司係被告
      乙○○之僱用人乙節，亦為被告所不爭執。揆諸前開法條
      規定，原告自得請求被告乙○○與被告富美公司連帶賠償
      其損害。茲將原告得請求損害賠償之範圍，說明如下：
    1.醫療費用8,794元部分：
      原告主張受傷當日係經由救護車送往奇美醫院急救，因治
      療及進行術後之復健， 支出醫療費用共計8,794元，並提
      出財團法人奇美醫院收據3紙、 臺南縣消防局執行救護服
      務證明1紙及人和堂中醫診所收據1紙為證，且為被告所不
      爭執，堪信為真實，應予准許。
    2.減少勞動能力損失5,523,695元部分：
      (1)原告因系爭傷害事故受有前揭傷害，經財團法人奇美醫
        院評估其殘障等級相當於「8」級， 喪失勞力能力比例
        為61.25％，有該醫院98年11月13日（98）奇醫字第588
        0號函附病情摘要在卷可按。 又原告受有右手之食、中
        指截肢之重傷害（參卷附診斷證明書），屬勞工保險殘
        廢給付標準表第75項「一手食指及其他任何手指共有二
        指殘缺者」之情形，符合殘廢等級第10級，而依各殘廢
        等級喪失或減少勞動能力比率表喪失勞動能力程度為百
        分之46.14。 是原告此部分主張其受傷程度相當殘障等
        級「10」級及喪失勞動能力程度應為整體勞動能力之百
        分之46.14等情，核屬有據，為可採信。
      (2)原告復主張原告（48年12月12日出生）於系爭傷害事故
        發生時（95年12月21日）時僅47歲，算至65歲退休為止
        ，尚有勞動能力18年。惟為被告所否認，並抗辯僅能計
        算至60歲較合理云云。經查，勞動基準法第54條強制退
        休年齡為65歲，參以目前平均年齡的逐年提升，原告主
        張得勞動至65歲，尚屬合理。則原告此部分主張尚有18
        年之勞動能力，為可採信。
      (3)原告復主張每月平均營收為113,778元， 以11萬元計算
        ，再依國稅局同業利潤標準汽車貨運毛利率32％計算（
        110,000×32％＝35,200），故原告每月淨利應為35,20
        0元。惟為被告所否認，並辯稱：原告以95年8月至11月
        發票平均額計算月平均收入不合理，且汽車貨運業淨利
        率應為8％，原告依32％計算淨利率不合法。 經查，原
        告主張每月平均營收為113,778元， 以11萬元計算，業
        據提出95年8月至11月統一發票為憑，應屬可信。 惟以
        95年度營利事業各業同業利潤標準表所示，汽車貨運之
        淨利率為8％，由於【營業淨利＝銷貨收入（營業額）
        ×淨利率】，而財政部每年復均會就營利事業各種同業
        核定利潤標準，俾便作為課徵所得稅之依據，參其核定
        之同業利潤標準，乃係依據各業抽樣調查並徵詢各業同
        業公會之意見而為核定，自已涵蓋同業客觀事實，社會
        經濟情況在內，一般而言，當可作為各該營利事業之營
        業淨利計算標準。 是以原告每月平均淨利應為8,800元
        【計算式：110,000×8％＝8,800】。 是原告此部分主
        張其利潤應於每月營收之32%計算淨利，自屬無據。 而
        被告抗辯應以每月營收之8%計算淨利，為可採信。
      (4)綜上，原告於系爭傷害事故發生後，每年所受減少勞動
        能力之損害為48,724元【計算式：8,800×12×46.14％
        ＝48,724，小數點以下四捨五入】，計算18年之勞動能
        力損失為637,160元【計算式：48,724×13.00000000（
        依據霍夫曼公式扣除中間利息之係數）＝637,160元】
        。是原告請求被告賠償 之勞動能力損失在637,160元之
        範圍內，核屬有據；逾前揭範圍之請求，尚難憑採。
    3.精神慰撫金100萬元部分：
      (1)按慰撫金之賠償須以人格權遭遇侵害，使精神上受有痛
        苦為必要，其核給之標準固與財產上損害之計算不同，
        然非不可斟酌雙方身分資力與加害程度，及其他各種情
        形核定相當之數額 （最高法院51年台上字第223號判例
        參照）。
      (2)查本件原告因系爭傷害事故受有右手輾傷、食指、中指
        截肢、左肘肱骨頭小片骨折等傷害，精神上自受有痛苦
        ，是原告請求精神慰撫金，洵屬有據。本院審酌原告於
        95年、96年間均無所得、名下有汽車1輛； 被告乙○○
        於95年間所得487,550元、96年間所得320,094元，名下
        有土地、房屋各1筆、汽車1輛及投資1筆， 財產總額為
        1,307,777元；被告富美公司於95年間有利息所得11,09
        6元、96年間有利息及其他所得8,028元， 名下有土地6
        筆、房屋3筆、汽車14輛，財產總額為100,925,186元等
        情，業據本院依職權調閱兩造所得及財產資料，並有兩
        造稅務電子閘門財產所得調件明細表在卷可稽。本院審
        酌兩造之身分、教育程度、經濟能力、社會地位及原告
        所受之傷害程度等情，認原告請求慰撫金於60萬元之範
        圍內，尚無不當，應予准許；逾此部分之請求，則無理
        由，不應准許。
    4.綜上所述， 原告得請求被告連帶賠償金額為1,245,954元
      （醫療費用8,794元＋喪失勞動能力損失637,160元＋精神
      慰撫金600,000元＝1,245,954元）。
（五）按損害之發生或擴大，被害人與有過失者，法院得減輕賠
      償金額，或免除之，民法第217條第1項定有明文。被告乙
      ○○未接受駕駛堆高機之訓練合格，竟貿然在廠房內駕駛
      堆高機協助卸貨，又未依卸貨流程及未注意在場人員安全
      因而不慎輾壓原告之右手掌，致原告受有前揭傷勢，被告
      就本件事故之發生應負過失責任，已如前述。而原告疏未
      注意駕駛堆高機之被告乙○○已夾取紙捲向後移動，而自
      該平板車上摔落趴在地上，亦與有過失，為原告所不爭執
      ，故原告就系爭傷害事故之發生亦有過失。本院審酌認兩
      造就本件事故之發生，被告應負擔百分之90之過失責任，
      原告應負擔百分之10之過失責任，是原告之請求在1,121,
      359元【計算式：1,245,954元×0.9＝1,121,359元，元以
      下四捨五入】範圍內，應予准許；逾此範圍之請求，則屬
      無據，不應准許。
五、綜上所述，原告依侵權行為之法律關係，請求被告連帶給付
    1,121,359元，及自起訴狀繕本送達翌日即97年11月2日起至
    清償日，按年息百分之五計算之利息，為有理由，應予准許
    ；逾此範圍之請求，為無理由，應予駁回。
六、本件判決基礎已臻明確，兩造其餘攻防方法及訴訟資料經本
    院審酌後，核與判決不生影響，無逐一論駁之必要，併此敘
    明。
七、兩造均陳明願供擔保以代釋明，聲請宣告假執行或免為假執
    行，於原告勝訴部分，經核尚無不合，爰分別酌定相當之擔
    保金額宣告之。至於原告敗訴部分，該部分假執行及免為假
    執行之聲請，已失所附麗，均不應准許。
八、據上論結，本件原告之訴，為一部有理由，一部無理由，依
    民事訴訟法第79條、第85條第2項、第390條第2項、第392條
    第2項，判決如主文。
中    華    民    國    99    年    3     月    24    日
                        臺灣臺南地方法院民事第三庭
                                法  官  王 獻 楠
上為正本，係照原本作成。
如不服本判決，應於本判決送達後20日內提出上訴狀（須按他造
當事人之人數附繕本）。
中    華    民    國    99    年    3     月    24    日
                                書記官  李 靜 怡

司法院資訊處製作；財團法人民間司法改革基金會備份。
